臺灣桃園地方法院刑事判決      
110年度原訴字第73號
公  訴  人  臺灣桃園地方檢察署檢察官
被      告  蔡聖煌



            鄭景緒



上  二  人
指定辯護人  本院公設辯護人彭詩雯  
上列被告因傷害案件，經檢察官提起公訴（110年度偵字第3460
號），本院判決如下：
    主  文
蔡聖煌傷害人之身體，處有期徒刑貳月，如易科罰金，以新臺幣
壹仟元折算壹日。
鄭景緒無罪。
    事  實
一、蔡聖煌於民國109年10月1日凌晨2時許，與鄭景緒（另為無
    罪判決，詳下述）、王念琥（業經臺灣桃園地方檢察署檢察
    官以110年度偵字第3460號為不起訴處分）搭乘白牌計程車
    經過桃園市○○區○○街00號(點將家KTV)前，適林文崧飲酒後
    在該店家門口打電話請其妻子開車前來搭載，因不詳原因與
    蔡聖煌發生口角糾紛，蔡聖煌即基於傷害人身體之犯意，從
    副駕駛座下車，出拳毆打林文崧臉部、身體，並以腳踢林文
    崧，致林文崧受有頭部外傷、右後上側頭皮、右側嘴角挫傷
    、頸部扭傷、左肘、右前臂、左前下側肋緣、腹壁、左小腿
    多處挫傷，前下腹壁挫擦傷、雙踝扭傷等傷害。
二、案經林文崧訴由桃園市政府警察局蘆竹分局報告臺灣桃園地
    方檢察署檢察官偵查起訴。
    理  由
壹、程序部分：
一、本院以下所引用被告蔡聖煌以外之人於審判外之陳述，檢察
    官及被告蔡聖煌、辯護人於本院準備程序及審判期日中，均
    同意有證據能力或未對於其證據能力聲明異議（見原審訴卷
    第105頁，本院卷二第298頁至第300頁），而視為同意該等
    證據具有證據能力，且本院審酌各該證據資料製作時之情況
    ，亦無違法不當或證明力明顯過低之瑕疵，以之作為證據應
    屬適當，依刑事訴訟法第159 條之5 規定，認該等證據均具
    證據能力。
二、至於本判決所引用之非供述證據部分，與本案均有關聯性，
    亦無證據證明係實施刑事訴訟程序之公務員以不法方式所取
    得，依刑事訴訟法第158 條之4 之反面解釋，當有證據能力
    ，本院復於審理時，提示並告以要旨，使檢察官及被告蔡聖
    煌、辯護人充分表示意見，自得為證據使用。
貳、實體部分：
一、上揭事實，業據被告蔡聖煌於本院準備程序、訊問程序、審
    理程序時坦承不諱（見審訴卷第103頁，本院卷二第210頁、
    第301頁），核與證人王念琥、林文崧、共同被告鄭景緒分
    別於警詢、偵訊及本院審理時供、證述之情節相符（見偵字
    卷第17頁至第21頁、第31頁至第35頁、第45頁至第48頁、第
    73頁至第76頁，本院卷二第293頁至第296頁），復有敏盛綜
    合醫院診斷證明書、本院勘驗筆錄及行車紀錄器畫面翻拍照
    片等件在卷可參（見偵字卷第55頁，本院卷二第239頁至第2
    54頁），是被告蔡聖煌之自白與事實相符，堪以採信。本案
    事證明確，被告蔡聖煌犯行堪予認定，應依法論科。
二、核被告蔡聖煌所為，係犯刑法第277 條第1 項之傷害罪。爰
    審酌被告蔡聖煌僅因細故，即出手傷害告訴人，所為殊屬不
    該，惟念其犯後坦認犯行，非無悔意，雖有意願與告訴人和
    解，然與告訴人就金額無法達成共識（見本院卷二第297頁
    ），兼衡其犯罪之動機、目的、手段、告訴人所受之傷勢等
    一切情狀，量處如主文所示之刑，並諭知易科罰金之折算標
    準。
參、無罪部分：
一、公訴意旨略以：被告鄭景緒於109年10月1日凌晨2時許，與
    被告蔡聖煌、王念琥搭乘白牌計程車經過桃園市○○區○○街00
    號(點將家KTV)前，適林文崧飲酒後在該店家門口打電話請
    其妻子開車前來搭載，因不詳原因與被告蔡聖煌發生口角糾
    紛，被告蔡聖煌即基於傷害人身體之犯意，從副駕駛座下車
    ，並出拳毆打林文崧臉部，並以腳踢林文崧，林文崧遂至其
    妻子車上拿出甩棍，被告鄭景緒見狀竟基於與被告蔡聖煌共
    同傷害他人身體之犯意聯絡，自後方抓住林文崧手部搶下甩
    棍，被告蔡聖煌則繼續徒手毆打林文崧身體，致林文崧受有
    頭部外傷、右後上側頭皮、右側嘴角挫傷、頸部扭傷、左肘
    、右前臂、左前下側肋緣、腹壁、左小腿多處挫傷，前下腹
    壁挫擦傷、雙踝扭傷等傷害，因認被告鄭景緒與被告蔡聖煌
    共同涉犯刑法第277條第1項之傷害罪嫌。
二、按犯罪事實應依證據認定之，無證據不得認定犯罪事實；不
    能證明被告犯罪者，應諭知無罪之判決；刑事訴訟法第154
    條第2項、第301條第1項分別定有明文。又檢察官對於起訴
    之犯罪事實，應負提出證據及說服之實質舉證責任。倘其所
    提出之證據，不足為被告有罪之積極證明，或其指出證明之
    方法，無從說服法院以形成被告有罪之心證者，基於無罪推
    定之原則，自應為被告無罪判決之諭知（刑事訴訟法第161
    條第1項、刑事妥速審判法第6條、最高法院92年臺上字第12
    8號判例要旨參照）。再認定不利於被告之事實，須依積極
    證據，苟積極證據不足為不利於被告事實之認定時，即應為
    有利於被告之認定，更不必有何有利之證據；所謂「積極證
    據足以為不利被告事實之認定」係指據為訴訟上證明之全盤
    證據資料，在客觀上已達於通常一般之人均不至於有所懷疑
    ，而得確信被告確曾犯罪之程度，若未達到此一程度，而有
    合理懷疑之存在時，即無從為有罪之認定（最高法院30年上
    字第816號、76年臺上字第4986號判例要旨參照）。
三、次按刑事訴訟法第308條規定：「判決書應分別記載其裁判
    之主文與理由；有罪之判決並應記載犯罪事實，且得與理由
    合併記載。」同法第310條第1款規定：「有罪之判決書，應
    於理由內分別情形記載左列事項：一、認定犯罪事實所憑之
    證據及其認定之理由。」同法第154條第2項規定：「犯罪事
    實應依證據認定之，無證據不得認定犯罪事實。」而有罪判
    決書理由內所記載認定事實所憑之證據，即為經嚴格證明之
    證據，另在涉及僅須自由證明或彈劾證據證明力之事項，其
    證據方不限定以有證據能力者為限。然在無罪判決書內，判
    決書僅須記載主文及理由，而理由內記載事項，為法院形成
    主文所由生之心證，其論斷僅要求與卷內所存在之證據資料
    相符，或其論斷與論理法則無違，通常均以卷內證據資料彈
    劾其他證據之不具信用性，無法證明檢察官起訴之事實存在
    ，所使用之證據並不以具有證據能力之證據為限，是就無罪
    部分爰不再論述所援引有關證據之證據能力，先予敘明。
四、公訴意旨認被告鄭景緒與被告蔡聖煌共同涉犯刑法第277條
    第1項之傷害罪嫌，無非係以證人王念琥、林文崧、被告蔡
    聖煌之證述、敏盛綜合醫院診斷證明書、行車紀錄器畫面翻
    拍照片及行車紀錄器光碟等為證。訊據被告鄭景緒堅詞否認
    有何與被告蔡聖煌共同涉犯傷害之犯行，辯稱：我沒有打人
    ，因為林文崧拿甩棍，為避免造成更嚴重後果，我有拉他的
    甩棍，而我另一隻手是推著蔡聖煌的，以阻止蔡聖煌靠近等
    語；辯護人為其辯以：鄭景緒是為了阻止二人發生更進一步
    的衝突才會伸手抓住被害人、出手攔阻蔡聖煌，被告與蔡聖
    煌之間並無傷害的犯意聯絡、任何行為分擔等語。經查：
（一）告訴人於警詢時固證稱：我於109年10月1日凌晨2時許，
      在桃園市○○區○○街00號點將家前，我打電話叫老婆來載我
      ，因為我有喝酒，就不明原因，一台自小客車有人從車上
      下來對我叫囂，我就回他到底什麼事，對方就動手打我了
      ，說我言語辱罵他，我回他說我跟你不熟我罵你幹嘛，而
      且我也沒跟你講話，後來對方就把我抓著又踢又踹又打，
      有把我勒住，限制我行動，打我的人共有3位，即警方提
      供指認犯罪嫌疑人記錄表中編號一、三、四之男子云云（
      見偵字卷第45頁至第48頁）；於偵訊中復具結證稱：於10
      9年10月1日凌晨2時許，我站在點將家門口外面，我等我
      老婆，打電話時他們就從一台車上下來，有一個身高較矮
      的蔡聖煌先下來對我大聲直接動手，後面兩個鄭景緒、王
      念琥就接著下來，蔡聖煌先用拳頭打我臉中間，蔡聖煌也
      同時踹我，鄭景緒有拉住我，王念琥下車後在旁邊看，鄭
      景緒抓我，蔡聖煌繼續打，我沒有看到王念琥打我，也不
      知道王念琥有無在旁邊叫囂，因為場面很混亂，但我認為
      他們是一起的，我只知道他們3個有下車，我被蔡聖煌打
      完後，我才去車上拿甩棍，鄭景緒就過來抓我，又被蔡聖
      煌打，鄭景緒是在我拿甩棍後才跟我有身體接觸，之前是
      站在旁邊看蔡聖煌打我，鄭景緒就抓住我的手，從我後面
      拉住我，讓我不能動，蔡聖煌再打我云云（見偵字卷第73
      頁至第75頁）；於本院審理時具結證稱：我不認識蔡聖煌
      、鄭景緒，只有在一個卡拉OK點將家的外面看過，當下我
      在講電話，我不知道他們總共3個人為什麼莫名奇妙針對
      我，一個拉著我、一個打我，當下我有喝酒，我也不知道
      為什麼他們要打我，我是等到我老婆來載我的時候，我才
      從我車上拿甩棍去找他們，但是警察到了我就被壓在地上
      了，抓我的人是抓我的身體，把我整個人約束著，讓我不
      能動云云（見本院卷第293頁至第296頁），是告訴人於警
      詢、偵訊及本院審理時固均證稱案發時有3個人下車，其
      中1人打他、另1人限制其行動、至於另1人是否有打他或
      在旁叫囂則不確定，然關於限制其行動者是如何限制其行
      動一節，告訴人於警詢時稱：把我勒住，限制我行動云云
      ；於偵訊時稱：抓住我的手，從我後面拉住我，讓我不能
      動云云；於本院審理時則證稱：抓我的身體，把我整個人
      約束著，讓我不能動云云，所證情節均不相同，是其證稱
      有人限制其行動云云，是否為真，已非無疑；參以告訴人
      當時自點將家卡拉OK喝酒出來，意識不清，其就案發經過
      、情形是否有能力觀察、記憶，實非無疑，是其證稱有人
      限制其行動云云，尚難遽信。
（二）而據本院勘驗員警車輛行車紀錄器光碟，內容如下，有本
       院勘驗筆錄在卷可參（見本院卷二第239頁至第241頁）
      ：
 （1）檔案名稱：MOVA0544.avi
　　　有一身著白色上衣、黑色外套、牛仔長褲之男子（下稱告
      訴人）走向畫面中間煞車燈亮起之白色休旅車並將車門打
      開，此時可見告訴人左手持有金屬棍棒，旋即一名身著條
      紋上衣男子（下稱被告蔡聖煌）下車，與告訴人間先以雙
      手互相拉扯，期間告訴人有以手將車門關上，而被告蔡聖
      煌則開始以雙手用力拉住告訴人所持金屬棍棒。
 （2）檔案名稱：MOVA0545.avi
　 1、被告蔡聖煌仍與告訴人持續互相拉扯金屬棍棒，此時另有
      一身著白色長褲之男子（下稱被告鄭景緒）下車後隨即上
      前伸手欲將告訴人及蔡聖煌分開，並持續以右手抓住金屬
      棍棒，同時被告蔡聖煌除持續拉扯金屬棍棒外，並先以右
      腳踢告訴人左大腿，再以左腳踢告訴人身體右側。
　 2、員警下車後開始自畫面左右方分別走向告訴人、被告蔡聖
      煌及鄭景緒，3人亦同時望向員警，其中被告鄭景緒有以
      左手指向員警，被告蔡聖煌則鬆手未再與告訴人拉扯，並
      雙手舉高背對告訴人，開始緩步走向對向車道，而告訴人
      則以右手指著被告蔡聖煌，待員警靠近時，被告鄭景緒則
      不斷以左手招呼員警，右手仍持續抓住告訴人手持之金屬
      棍棒，被告蔡聖煌則由員警帶至畫面左側車道外。
　 3、白色休旅車左側車門開啟後，車輛駕駛下車查看車輛本體
      ，而告訴人仍與被告鄭景緒交談，同時告訴人左手鬆開金
      屬棍棒，改由被告鄭景緒一人手持金屬棍棒，隨後兩人站
      在對向車道與員警交談。
　 4、有一身著橘色連帽上衣之男子（下稱王念琥）自休旅車下
      車，並上前與被告鄭景緒交談。
　 5、告訴人及被告鄭景緒與警方交談，同時被告鄭景緒伸出右
      手搭在告訴人肩膀並輕拍數下，隨後告訴人一邊向員警陳
      述，一邊用手多次指向畫面左方。 
　 6、支援警力陸續抵達現場，告訴人持續與員警交談，其中畫
      面右方員警上前將被告鄭景緒手持之金屬棍棒取走，隨後
      告訴人、被告鄭景緒及王念琥便在周圍員警注視下持續交
      談至影片畫面結束。
　　　是被告鄭景緒於被告蔡聖煌與告訴人發生爭執時，是以右
      手抓住告訴人所持之甩棒，並嘗試將被告蔡聖煌與告訴人
      分開，俟員警至渠等身旁而與渠等交談時，被告鄭景緒方
      以右手輕拍告訴人肩膀數下，除此之外，被告鄭景緒並未
      與告訴人有其他接觸，實難認被告鄭景緒就被告蔡聖煌傷
      害告訴人乙情，有與被告蔡聖煌有犯意聯絡或行為分擔，
      是被告鄭景緒及其辯護人辯稱：被告鄭景緒拉告訴人所持
      甩棒，是為避免被告蔡聖煌與告訴人發生更大衝突，並非
      無稽。
五、綜上所述，檢察官所舉各項事證，尚無從證明被告鄭景緒有
    與被告蔡聖煌共同傷害告訴人之情，自無法說服本院形成被
    告鄭景緒有起訴書所指傷害犯行之確信，揆諸前開說明，本
    院自應對被告鄭景緒被訴傷害之行為，為無罪之諭知，以昭
    審慎。
據上論斷，應依刑事訴訟法第299 條第1 項前段、第301條第1項
，刑法第277條第1項，第41條第1項前段，刑法施行法第1條之1
第1項，判決如主文。
本案經檢察官吳佳美提起公訴，經檢察官黃鈺斐到庭執行職務。
中　　華　　民　　國　　111 　年　　9 　　月　　22　　日
                  刑事第六庭  審判長法  官  劉淑玲
                                    法  官  何啓榮
                                    法  官  何宇宸
以上正本證明與原本無異。
如不服本判決應於收受判決後20日內向本院提出上訴書狀，並應敘述具體理由。其未敘述上訴理由者，應於上訴期間屆滿後20日內向本院補提理由書(均須按他造當事人之人數附繕本)「切勿逕送上級法院」。 　　　　　　　　　　　　　　　　　　
                                    書記官  趙于萱
中　　華　　民　　國　　111 　年　　9 　　月　　22　　日
附錄本案論罪科刑法條：
中華民國刑法第277條
傷害人之身體或健康者，處5年以下有期徒刑、拘役或50萬元以
下罰金。
犯前項之罪，因而致人於死者，處無期徒刑或7年以上有期徒刑
；致重傷者，處3年以上10年以下有期徒刑。